【裁判字號】    99,審抗,126
【裁判日期】    990430
【裁判案由】    本票裁定
【裁判全文】
臺灣臺北地方法院民事裁定             99年度審抗字第126號
抗  告  人  好立工程股份有限公司
法定代理人  戊○○
抗  告  人  安茂空調設備工業有限公司
法定代理人  乙○○
抗  告  人  丙○○
            甲○○○
相  對  人  榮電股份有限公司
法定代理人  丁○○
上列當事人間聲請本票准許強制執行事件，抗告人對於民國99年
3 月30日本院99年度司票字第2017號裁定提起抗告，本院裁定如
下：
    主  文
抗告駁回。
抗告費用新臺幣壹仟元由抗告人連帶負擔。
    理  由
一按執票人向本票發票人行使追索權時，得聲請法院裁定後強制
  執行，票據法第123 條定有明文；次按本票執票人，依上開規
  定，聲請法院裁定許可對發票人強制執行，係屬非訟事件，此
  項聲請之裁定，及抗告法院之裁定，僅依非訟事件程序，以審
  查強制執行許可與否，並無確定實體上法律關係存否之效力，
  如發票人就票據債務之存否有爭執時，應由發票人提起確認之
  訴，以資解決（最高法院57年台抗第76號判例參照）。復按本
  票既已載明免除作成拒絕證書，執票人聲請裁定准予強制執行
  ，即毋庸提出已為付款提示之證據。苟發票人抗辯執票人未為
  提示，依票據法第124 條準用同法第95條但書之規定，即應由
  其負舉證之責（最高法院94年度台抗字第823 號裁定參照）。
二經查：
  (一)本件相對人主張其執有抗告人於民國94年11月10日共同簽發
    、金額新臺幣（下同）4,624,200 元、到期日為99年1月4日
    且免除作成拒絕證書之本票（下稱系爭本票）一紙，詎屆期
    提示未獲付款，為此聲請原法院裁定准予強制執行等情，業
    據提出與所述相符之本票1 件為證，原法院裁定准予強制執
    行，於法並無不合。
  (二)抗告人雖辯稱：
    1.抗告人好立工程股份有限公司（下稱好立公司）於94年11
      月間承攬相對人「空軍總部忠勇分案新建工程－空調工程
      工資及另料」工程（下稱系爭工程），雙方締有工程契約
      ，並由彼等依前開契約第8 條之約定，共同簽發系爭本票
      及授權書，以擔保系爭工程之保固保證責任。
    2.嗣因系爭工程之業主即第三人空軍總部及正宜興股份有限
      公司遲未完成精進案變更設計及議價程序，致衍生後續工
      程工期、物價調整及變更設計等爭議，相對人對此明知，
      竟仍於99年1 月25日發函向好立公司為終止契約之意思表
      示。惟相對人至98年8月31日止，尚積欠好立公司計5,440
      ,666元之工程款迄未給付。
    3.再者，觀諸系爭本票授權書，好立公司僅授權相對人就系
      爭工程因好立公司「違約、欠款及合約所致之損害」，得
      自行填寫系爭本票到期日並向抗告人為付款提示。惟系爭
      契約既經相對人終止，且好立公司就系爭工程並無「違約
      、欠款及合約所致之損害」之情事，相對人自不得自行填
      寫系爭本票到期日，其明知而仍為之，顯已涉及刑事偽造
      文書罪責；況相對人並未遵期提示系爭本票，原法院裁定
      准予強制執行，彼等實感莫名。
    4.綜上，彼等與相對人間實無系爭本票債權債務關係存在，
      且好立公司亦無任何「違約、欠款及合約所致之損害」之
      情，則相對人恣意自行填載到期日，僅以持有系爭本票為
      由，並未載明彼等就系爭工程有何違約情事，亦未曾向彼
      等為付款之提示，自不得行使系爭本票之權利云云。
  (三)惟查，系爭本票是否經偽造，及抗告人對相對人實際上是否
    負有債務，核屬實體法上之爭執，依上開說明，尚非本件非
    訟程序所得加以審究。另系爭本票既已載明免除作成拒絕證
    書，相對人即無庸就其曾為提示一節為何證明，抗告人辯稱
    相對人未為付款之提示，然並未舉證證明之，所辯自不足採
    。從而，抗告人指摘原裁定不當，求予廢棄，為無理由，應
    予駁回。
三據上論結，本件抗告為無理由。依非訟事件法第46條、第21條
  第2項、第24條第1項，民事訴訟法第495條之1第1項、第449條
  第1項、第85條第2項，裁定如主文。
中    華    民    國    99    年    4    月    30     日
                民事第六庭審判長法  官  朱漢寶
                                法  官  許純芳
                                法  官  陳婷玉
以上正本係照原本作成
如不服本裁定，僅得於收受本裁定正本送達後10日內，以適用法
規顯有錯誤為理由並委任律師為訴訟代理人，向本院提出再抗告
狀（須附繕本一份及繳納再抗告裁判費新臺幣1,000元）。
中    華    民    國    99    年    4     月    30  日
                                書記官  吳鸝稻

司法院資訊處製作；財團法人民間司法改革基金會備份。
